臺灣高等法院臺中分院刑事判決
110年度交上易字第849號
上  訴  人  臺灣臺中地方檢察署檢察官
被      告  陳啓東


上列上訴人因被告過失傷害案件，不服臺灣臺中地方法院110年
度交易字第287號中華民國110年7月13日第一審判決（起訴案號
：臺灣臺中地方檢察署109年度偵字第26336號），提起上訴，本
院判決如下：
    主  文
原判決撤銷，發回臺灣臺中地方法院。
    理  由
一、公訴意旨略以：被告陳啓東（下稱被告）駕駛牌照號碼000-
    0000號自用大貨車，於民國109年7月3日18時6分許，沿臺中
    市沙鹿區○○路0段由西往東方向行駛，行駛至○○路0段000巷
    巷口欲左轉駛入000巷時，其原應注意轉彎車應禮讓直行車
    先行，並隨時採取必要之安全措施。而依當時之天候晴、日
    間自然光線、柏油路面乾燥無缺陷，並無不能注意之情形，
    乃竟疏未注意並採取必要之安全措施，適有被害人黃○○（下
    稱被害人）騎乘機車，沿○○路0段由東往西方向行駛至該交
    岔路口，被告見狀因煞車不及而撞及被害人騎乘之機車，致
    被害人人、車倒地，並受有顱骨底部閉鎖性骨折、硬膜上出
    血、左側小腿開放性骨折、左側髖部脫臼之傷害。因認被告
    涉犯刑法第284條前段之過失傷害罪嫌等語。
二、檢察官上訴意旨略以：本件被害人於發生車禍後，受傷情況
    嚴重，不能講話，不會動，無法提出告訴，乃由檢察官於民
    國109年11月12日偵查時指定被害人之母林○○為代行告訴人
    ，代被害人提出告訴，並非由被害人自己提出告訴，有本署
    109年11月12日訊問筆錄在卷可稽，檢察官依據代行告訴人
    林○○之告訴，對被告提起公訴，於原審審理時，代行告訴人
    林○○雖具狀撤回告訴，惟林○○為代行告訴人，依上開說明，
    並不能撤回告訴，原審未予查明，竟以林○○撤回告訴而諭知
    不受理之判決，尚有未洽等語。
三、按告訴乃論之罪，無得為告訴之人或得為告訴之人不能行使
    告訴權者，該管檢察官得依利害關係人之聲請或依職權指定
    代行告訴人，刑事訴訟法第236條定有明文。又按刑事訴訟
    法第238條得撤回告訴之人，以有告訴權並實行告訴之人為
    限，代行告訴人並不包括在內，業據司法院院解字第3658號
    著有解釋可稽，足見代行告訴人並無撤回告訴之權利。
四、經查：
　㈠本件原審判決認被告經檢察官提起公訴之駕車過失致被害人
    受傷行為，係犯刑法第284條前段過失傷害罪嫌，依同法第2
    87條前段規定，須告訴乃論。茲代行告訴人林○○已具狀撤回
    本件告訴，有撤回告訴狀在卷可參，揆諸上開說明，爰不經
    言詞辯論，諭知不受理之判決在案，合先敘明。
　㈡被告涉犯刑法第284條前段過失傷害罪嫌，依同法第287條前
    段之規定為告訴乃論之罪。經查，被害人本人目前45歲，業
    已成年，可知其母林○○並非其法定代理人，依法無獨立告訴
    權。又檢察官於109年11月12日庭訊時，因認無其他得為告
    訴之人，指定被害人之母林○○為代行告訴人，有訊問筆錄1
    份附卷可稽（109年度偵字第26336號偵卷第94頁）。嗣後，
    林○○於原審言詞辯論終結前，以雙方達成和解為由，具狀載
    明以其本人為告訴人之身分撤回告訴，此有刑事撤回告訴狀
    、和解書各1紙附卷可稽（原審卷第71、73頁）。蓋林○○既
    無獨立告訴權，其本人僅有代行告訴人身分，足認林○○係以
    代行告訴人身分撤回告訴，然依前開說明，代行告訴人旨為
    告訴，無權撤回其告訴，故其本人縱於原審言詞辯論終結前
    為撤回告訴之意思表示，依法亦不生撤回效力。是本件撤回
    告訴既不因代行告訴人撤回告訴而生撤回告訴效力，可知告
    訴乃論訴追條件迄今尚未欠缺，自應就被告有無涉犯檢察官
    所指罪嫌為實體上判斷。
　㈢綜上所述，林○○係以本人即代行告訴人身分，非告訴代理人
    身分於原審具狀撤回告訴，不生撤回告訴效力。原審疏未審
    究上情，逕依刑事訴訟法第303條第3款規定為不受理判決諭
    知，於法自有未合。檢察官上訴意旨執此指摘原判決不當，
    為有理由，自應由本院將原判決撤銷，並不經言詞辯論，發
    回原審更為適法判決，以符法制。
據上論斷，應依刑事訴訟法第369條第1項但書、第372條，判決
如主文。
中　　華　　民　　國　　110 　年　　10 　　月　　14 　日
            刑事第八庭　  審判長法　官　林  清  鈞
                                法　官　郭  瑞  祥
                                法　官　簡  婉  倫
以上正本證明與原本無異。
不得上訴。
                                書記官  林　書　慶
中　　華　　民　　國　　110 　年　　10　　月　　14　　日